【裁判字號】    97,訴,2601
【裁判日期】    971112
【裁判案由】    違反毒品危害防制條例
【裁判全文】
臺灣彰化地方法院刑事判決              97年度訴字第2601號
                                      97年度訴字第2869號
公  訴  人  臺灣彰化地方法院檢察署檢察官
被      告  甲○○
                    另案羈押於臺灣彰化看守所
上列被告因違反毒品危害防制條例案件，經檢察官提起公訴（97
年度毒偵字第2964、3670號），本院合議庭裁定改由受命法官獨
任以簡式審判程序合併審理，判決如下：
    主  文
甲○○施用第一級毒品，累犯，處有期徒刑捌月；又施用第二級
毒品，累犯，處有期徒刑肆月；又施用第一級毒品，累犯，處有
期徒刑捌月；又施用第二級毒品，累犯，處有期徒刑肆月；應執
行有期徒刑壹年拾月。
    犯罪事實
一、甲○○前因施用第一、二級毒品案件，經本院於民國93年12
    月30日，以93年度訴緝字第56號各判處有期徒刑1 年2 月、
    6 月，應執行有期徒刑1 年7 月確定，嗣於95年6 月15日縮
    刑期滿執行完畢。又因施用第一、二級毒品案件，經本院於
    90年5 月22日，以90年度毒聲字第2132號裁定送觀察、勒戒
    後，嗣於同年6 月14日因無繼續施用毒品之傾向而執行完畢
    釋放，並由臺灣彰化地方法院檢察署檢察官於90年6 月14日
    ，以90年度毒偵字第2304、2566號為不起訴處分確定。詎其
    於前揭觀察勒戒執行完畢釋放後5 年內，即90年7 月某日起
    ，迄93年12月2 日止，分別再因施用第一、二級毒品案件，
    經本院以93年度訴緝字第56號判刑確定後，仍不知悔改，復
    分別基於施用第一級毒品海洛因及第二級毒品甲基安非他命
    之犯意，於97年1 月23日晚上某時，在其位於彰化縣員林鎮
    ○○路○ 段351 巷13號3 樓之住處，先以將海洛因摻入香菸
    內吸食之方式，施用第一級毒品海洛因1 次；再將甲基安非
    他命置於玻璃球吸食器，於下方燒烤，以吸食煙霧之方式，
    施用第二級毒品甲基安非他命1 次；另於97年7 月18日中午
    12時許，在彰化縣大村鄉○○路美港橫巷13之4 號友人家，
    先以將海洛因摻入香菸內吸食之方式，施用第一級毒品海洛
    因1 次；再將甲基安非他命置於玻璃球吸食器，於下方燒烤
    ，以吸食煙霧之方式，施用第二級毒品甲基安非他命1 次。
    嗣分別於97年1 月25日17時30分許、97年7 月19日上午9 時
    許，為警持搜索票至被告上開住處及友人家搜索而查獲，經
    其同意採尿送驗後，結果均呈毒品嗎啡、甲基安非他命陽性
    反應，始悉上情。
二、案經臺中市警察局移送及彰化縣警察局員林分局報請臺灣彰
    化地方法院檢察署檢察官偵查起訴。
    理  由
一、按除被告所犯為死刑、無期徒刑、最輕本刑為3 年以上有期
    徒刑之罪或高等法院管轄第一審案件者外，於刑事訴訟法第
    273 條第1 項程序進行中，被告先就被訴事實為有罪之陳述
    時，審判長得告知被告簡式審判程序之旨，並聽取當事人、
    代理人、辯護人及輔佐人之意見後，裁定進行簡式審判程序
    ；除簡式審判程序、簡易程序及第376 條第1 款、第2 款所
    列之罪之案件外，第一審應行合議審判，刑事訴訟法第273
    條之1 第1 項、第284 條之1 分別定有明文。本件被告甲○
    ○所犯係死刑、無期徒刑、最輕本刑為3 年以上有期徒刑或
    高等法院管轄第一審案件以外之罪，並於本院行準備程序時
    就被訴事實為有罪之陳述，本院合議庭依前揭規定，經評議
    結果，裁定改由受命法官獨任行簡式審判程序，先予敘明。
二、上開犯罪事實，業據被告甲○○於本院審理時均坦承不諱，
    且其於97年1 月25日、97年7 月19日為警查獲時所採取之尿
    液，經送鑑驗結果，均呈嗎啡、甲基安非他命陽性反應，分
    別有臺中市警察局刑警大隊偵三隊委託檢驗尿液代號與真實
    姓名對照表、中山醫學大學附設醫院檢驗科藥物檢測中心97
    年4 月24日尿液檢驗報告（實驗編號：0000000） 、彰化縣
    警察局員林分局委託檢驗尿液代號與真實姓名對照表及詮昕
    科技股份有限公司97年8 月13日濫用藥物尿液檢驗報告（報
    告編號：00000000）各1 紙附卷可稽，足認被告自白與事實
    相符，本件事證明確，被告犯行洵堪認定。
三、按海洛因、甲基安非他命為毒品危害防制條例第2 條第2 項
    第1 、2 款所稱之第一、二級毒品，不得施用、持有。次按
    ，毒品危害防制條例於92年7 月9 日修正公布，自93年1 月
    9 日施行，其中第20條、第23條將施用毒品之刑事處遇程序
    ，區分為「初犯」及「5 年內再犯」、「5 年後再犯」。依
    其立法理由之說明：「初犯」，經觀察、勒戒或強制戒治後
    ，應為不起訴處分或不付審理之裁定；經觀察、勒戒或強制
    戒治執行完畢釋放後，「5 年內再犯」者，因其再犯率甚高
    ，原實施之觀察、勒戒及強制戒治既已無法收其實效，爰依
    法追訴或裁定交付審理。至於經觀察、勒戒或強制戒治執行
    完畢釋放後，「5 年後再犯」者，前所實施之觀察、勒戒或
    強制戒治已足以遮斷其施用毒品之毒癮，為期自新及協助其
    斷除毒癮，仍適用「初犯」規定，先經觀察、勒戒或強制戒
    治之程序。從而依修正後之規定，僅限於「初犯」及「5 年
    後再犯」二種情形，始應先經觀察、勒戒或強制戒治程序。
    倘被告於5 年內已再犯，經依法追訴處罰，縱其第三次（或
    第三次以上）再度施用毒品之時間，在初犯經觀察、勒戒或
    強制戒治執行完畢釋放5 年以後，已不合於「5 年後再犯」
    之規定，且因已於「5 年內再犯」，顯見其再犯率甚高，原
    實施觀察、勒戒或強制戒治，已無法收其實效，即應依該條
    例第10條處罰（最高法院95年5 月9 日95年度第7 次刑事庭
    會議決議參照）。本件被告前因施用第一、二級毒品案件，
    經本院於90年5 月22日，以90年度毒聲字第2132號裁定送觀
    察、勒戒後，嗣於同年6 月14日因無繼續施用毒品之傾向而
    執行完畢釋放，並由臺灣彰化地方法院檢察署檢察官於90年
    6 月14日，以90年度毒偵字第2304、2566號為不起訴處分確
    定；復於上開觀察勒戒執行完畢5 年內，因施用第一、二級
    毒品案件，經本院93年12月30日，以93年度訴緝字第56號各
    判處有期徒刑1 年2 月、6 月，應執行有期徒刑1 年7 月確
    定等情，有臺灣高等法院被告前案紀錄表及臺灣彰化地方法
    院檢察署刑案資料查註紀錄表各1 份在卷足憑；是被告本件
    施用第一級毒品海洛因、第二級毒品甲基安非他命之犯行，
    雖已逾前次觀察勒戒執行完畢後5 年之期間，然被告既曾於
    觀察勒戒執行完畢5 年內再犯，並經依法追訴處罰，初已不
    合於條文所定「5 年後再犯」之要件，即與毒品危害防制條
    例第20條第3 項所定適用初犯之規定不符，揆諸首揭決議意
    旨，本件被告已於「5 年內再犯」，顯見其再犯率甚高，其
    後各次施用毒品之犯行，均毋須再重新施予觀察、勒戒或強
    制戒治之處遇程序，而應依毒品危害防制條第23條第2 項規
    定，逕予訴追處罰。綜上所述，本件犯罪事證已臻明確，被
    告前開犯行洵堪認定，應予依法論科。
四、核被告甲○○所為，各係犯毒品危害防制條例第10條第1 項
    施用第一級毒品罪、同條第2 項施用第二級毒品罪。其持有
    第一級毒品海洛因及第二級毒品甲基安非他命之低度行為，
    分別應為施用之高度行為所吸收，均不另論罪。所犯上開四
    罪，犯意各別、罪名有異，應予分論併罰。又被告前因施用
    第一、二級毒品案件，經本院於93年12月30日，以93年度訴
    緝字第56號各判處有期徒刑1 年2 月、6 月，應執行有期徒
    刑1 年7 月確定，嗣於95年6 月15日縮刑期滿執行完畢等情
    ，亦有上開前案紀錄表在卷可按，其於有期徒刑執行完畢後
    5 年內，故意再犯本件有期徒刑以上之罪，均為累犯，應依
    刑法第47條第1 項之規定，各加重其刑。爰審酌被告無視於
    毒品對於自身健康之戕害及國家對於杜絕毒品犯罪之禁令，
    一犯再犯，顯見上開刑罰實難收警惕之效，自不宜輕縱，應
    予嚴懲，惟斟酌修正後刑法刪除連續犯之規定，即採一罪一
    罰之刑事政策，為避免刑罰輕重失衡，及考量被告施用毒品
    僅戕害己身，犯後均坦承犯行，態度良好等一切情狀，分別
    量處如主文所示之刑，並定其應執行之刑。
據上論斷，應依刑事訴訟法第273 條之1 第1 項、第299 條第1
項前段，毒品危害防制條例第10條第1 項、第2 項，刑法第11條
前段、第47條第1 項、第51條第5 款，判決如主文。
中    華    民    國    97    年    11    月    12    日
                        刑事第七庭    法  官  戰諭威
以上正本證明與原本無異。
如不服本判決，應於判決送達後10日內，向本院提出上訴書狀，
上訴書狀應「敘述具體上訴理由」，並按他造當事人之人數附繕
本。「切勿逕送上級法院」。
中    華    民    國    97    年    11    月    12    日
                                      書記官  陳佳宏
附錄本判決論罪之法條：
毒品危害防制條例第10條：
施用第一級毒品者，處6 月以上5 年以下有期徒刑。
施用第二級毒品者，處3 年以下有期徒刑。


司法院資訊處製作；財團法人民間司法改革基金會備份。
